【裁判字號】    97,財管,11
【裁判日期】    970407
【裁判案由】    指定遺產管理人
【裁判全文】
臺灣基隆地方法院民事裁定              97年度財管字第11號
聲  請  人  財政部台灣省北區國稅局
法定代理人  甲○○
上列聲請人聲請指定被繼承人乙○○之遺產管理人事件，本院裁
定如下：
    主  文
選任財政部台灣省北區國稅局為被繼承人乙○○之遺產管理人。
准對被繼承人乙○○之繼承人為承認繼承之公示催告。
被繼承人乙○○之繼承人，應自前項公示催告最後登載新聞紙之
日起，柒個月內承認繼承，上述期限屆滿，無繼承人承認繼承時
，被繼承人乙○○之遺產，於清償債權並交付遺贈物後，如有剩
餘即歸屬國庫。
聲請程序費用由被繼承人乙○○之遺產負擔。
    理  由
一、按繼承開始時，繼承人之有無不明者，由親屬會議於一個月
    內選定遺產管理人，並將繼承開始及選定遺產管理人之事由
    ，向法院報明。無親屬會議或親屬會議未於前條所定期限內
    選定遺產管理人者，利害關係人或檢察官，得聲請法院選任
    遺產管理人，並由法院依前項規定為公示催告，民法第1177
    條、第1178條第2項分別定有明文。
二、聲請意旨略以：被繼承人乙○○（女，民國○○年○月○日生，
    身分證統一編號：Ｚ000000000號）於95年7月4日死亡，其無
    配偶及子女登記紀錄，且於日據時代昭和3年8月1日出養，
    其養父為鐘榜，並無婚姻紀錄，且已於昭和14年8月31日死
    亡，鐘榜之繼承人即被繼承人乙○○之養姊弟黃鐘柑、鐘阿
    樹分別於89年12月26日、82年4月11日死亡，又被繼承之養
    父鐘榜於被繼承人死亡時計算已超過100歲，故研判被繼承
    人乙○○之祖父母應已死亡，而被繼承人乙○○名下尚有土
    地、房屋及存款，依聲請人查得資料暨無遺產稅納稅義務人
    ，致影響遺產之管理及遺產稅之徵收，爰聲請選定財政部國
    有財產局為被繼承人之遺產管理人等語。
三、查本件聲請人主張上揭事實，業據提出地方法院函、國稅局
    信義稽徵所函、繼承系統表、除戶戶籍謄本、個人除戶資料
    查詢清單、戶政事務所函、戶籍謄本、遺產稅財產估價一覽
    表、遺產稅課稅資料參考清單、土地登記謄本、稅捐稽徵處
    信義分處函、房屋稅籍證明書、農會函等影本為證，核無不
    合，應予准許。
四、又被繼承人乙○○有無繼承人不明，若於主文第三項所定期
    限屆滿，無繼承人承認繼承時，其遺產於清償債權並交付遺
    贈物後，如有賸餘，應歸屬國庫。本院審酌上開情事，並參
    酌遺產管理人之職務，依民法第1179條規定，程序相當複雜
    ，且任務頗為繁重，為保障債權人利益及期程序之公正、公
    信起見，認應由聲請人財政部台灣省北區國稅局為被繼承人
    乙○○之遺產管理人，爰裁定如主文第一項所示，並依法為
    承認繼承之公示催告。
四、依非訟事件法第157條，裁定如主文。
中    華    民    國    97    年    4     月    7     日
                  民事庭法  官  林玉珮
以上正本係照原本作成。
如對本裁定抗告，應於本裁定送達後10日內，向本院提出抗告狀
，並繳納抗告費新臺幣1000元，抗告於本院合議庭。
中    華    民    國    97    年    4     月    7     日
                        書記官  洪福基


司法院資訊處製作；財團法人民間司法改革基金會備份。
